【裁判字號】    99,交易,305
【裁判日期】    990730
【裁判案由】    業務過失傷害
【裁判全文】
臺灣臺中地方法院刑事判決             99年度交易字第305號
公  訴  人  臺灣臺中地方法院檢察署檢察官
被      告  乙○○
上列被告因業務過失傷害案件，經檢察官聲請簡易判決處刑（99
年度偵字第 882號），本院豐原簡易庭認為不宜以簡易判決處刑
，移送本院刑事庭依通常程序審理，被告於準備程序中就被訴事
實為有罪之陳述，本院於聽取當事人之意見後，裁定改以簡式審
判程序審理，判決如下：
    主    文
乙○○從事業務之人，因業務上之過失傷害人，處有期徒刑貳月
，如易科罰金，以新臺幣壹仟元折算壹日。
    犯罪事實
一、乙○○受僱於臺中縣神岡鄉公所清潔隊，平日以駕駛垃圾車
    載運垃圾為其業務，係從事駕駛業務之人，其於民國98年 1
    月5日9時50分許，駕駛車號550-RY號垃圾車，沿臺中縣神岡
    鄉○○路 916巷38弄由西北向東南方向行駛（聲請簡易判決
    處刑書誤載為「沿臺中縣神岡鄉○○路由西向東方向行駛」
    ），嗣於同日9時59分許，行經臺中縣神岡鄉○○路916巷38
    弄與同路 916巷之無號誌且無交通指揮人員指揮之交岔路口
    （聲請簡易判決處刑書誤載為「臺中縣神岡鄉○○路 916巷
    附近交岔路口」），本應注意駕車行經無號誌之交岔路口，
    應減速慢行，作隨時停車之準備，且汽車行駛時，駕駛人應
    注意車前狀況，並隨時採取必要之安全措施，而依當時天候
    為晴、日間自然光線、視距良好、該處為乾燥、無缺陷、無
    障礙物之柏油路面，並無不能注意之情事，於行經上開交岔
    路口時，未依規定減速慢行，作隨時停車之準備，且未注意
    車前狀況，隨時採取必要之安全措施，適有王林瓊（王林瓊
    未對乙○○提出告訴，甲○○亦未對王林瓊提出告訴）騎乘
    車號 KCI-988號重型機車搭載其女甲○○，沿臺中縣神岡鄉
    ○○路 916巷由東北往西南方向行駛（聲請簡易判決處刑書
    誤載為「沿臺中縣神岡鄉○○路 916巷由北往南方向行駛」
    ）」至該交岔路口，本應注意騎車行經無號誌且無交通指揮
    人員指揮之交岔路口，應減速慢行，作隨時停車之準備，而
    未設標誌、標線或號誌劃分幹、支線道之交岔路口，同為直
    行車者，左方車應暫停讓右方車先行，且汽車行駛時，駕駛
    人應注意車前狀況，並隨時採取必要之安全措施，而依相同
    之天候、視距及路面狀況，亦無不能注意之情事，於行經上
    開交岔路口時，未依規定減速慢行，作隨時停車之準備，身
    為左方車未讓右方車，即乙○○駕駛之車號550-RY號垃圾車
    先行，且未注意車前狀況，隨時採取必要之安全措施，兩車
    因而發生碰撞，致甲○○當場倒地，並受有右股骨及右脛腓
    骨骨折之傷害。乙○○於警方獲報前往現場處理，而尚未得
    知肇事者之際，向警方自首為肇事者，而接受裁判。
二、案經甲○○訴由臺灣臺中地方法院檢察署檢察官偵查後，由
    該署檢察官聲請簡易判決處刑，本院豐原簡易庭認為不宜以
    簡易判決處刑，移送本院刑事庭依通常程序審判。
    理    由
一、認定犯罪事實之證據及理由：
（一）上開犯罪事實，業據被告乙○○於本院審理時坦承不諱，
      核與證人甲○○指證受傷情節及證人詹明樺、王林瓊指證
      車禍發生情節相符。此外，並有行政院衛生署豐原醫院診
      斷證明書、道路交通事故現場圖（本院卷57頁）、道路交
      通事故調查報告表(一)、(二)各1 紙及現場暨車損照片20紙在
      卷足資佐證。按行車速度，依速限標誌或標線之規定，無
      速限標誌或標線者，應依下列規定：二、行經設有彎道、
      坡路、狹路、狹橋、隧道、學校、醫院標誌之路段、道路
      施工路段、泥濘或積水道路、無號誌之交岔路口及其他人
      車擁擠處所，或因雨霧致視線不清或道路發生臨時障礙，
      均應減速慢行，作隨時停車之準備；汽車行駛時，駕駛人
      應注意車前狀況及兩車併行之間隔，並隨時採取必要之安
      全措施，道路交通安全規則第93條第1項第2款、第94條第
      3 項，分別定有明文。被告領有大客車普通駕駛執照，對
      於上開道路交通安全規定應當知之甚稔，而依被告自白情
      節及道路交通事故現場圖、現場及車損照片觀之，被告確
      實有駕駛車號550-RY號垃圾車，行經臺中縣神岡鄉○○路
      916巷38弄與同路916巷之無號誌交岔路口，未依規定減速
      慢行，作隨時停車之準備，且未注意車前狀況，並隨時採
      取必要之安全措施，致與告訴人甲○○搭乘由王林瓊騎乘
      之車號 KCI-988號重型機車發生碰撞而肇事之情形。再依
      前開道路交通事故調查報告表所載，當時天候為晴、日間
      自然光線、視距良好、該處為乾燥、無缺陷、無障礙物之
      柏油路面，顯無不能注意之情事，被告竟疏未注意，而肇
      致車禍，其有過失甚為顯然。另依卷附之臺灣省車輛行車
      事故覆議鑑定委員會98年11月26日覆議字第0986204426號
      函附之覆議意見書，亦同此認定。被告之過失行為與告訴
      人之受傷結果間，有相當因果關係，至為明確。
（二）按汽車行駛至交岔路口，其行進、轉彎，應依下列規定：
      二、行至無號誌或號誌故障而無交通指揮人員指揮之交岔
      路口，支線道車應暫停讓幹線道車先行。未設標誌、標線
      或號誌劃分幹、支線道者，少線道車應暫停讓多線道先行
      ；車道數相同時，轉彎車應暫停讓直行車先行；同為直行
      車或轉彎車者，左方車應暫停讓右方車先行。但在交通壅
      塞時，應於停止線前暫停與他方雙向車輛互為禮讓，交互
      輪流行駛，道路交通安全規則第 102條第1項第2款，定有
      明文。證人王林瓊於臺中縣警察局豐原分局社口小隊進行
      處理道路交通事故談話紀錄時陳稱：肇事前及肇事時行車
      速率約達每小時50公里，伊沒有發現對方，騎到路口不知
      道怎樣被撞的等語；證人甲○○於檢察官偵查時具結證稱
      ：「（當時你母親機車速度多少？）我們騎不快，因為當
      時我母親不知道路，由朋友帶路，所以速度不會快。」；
      「（你母親騎到路口時有無停下來看有無來車？）沒有。
      因為到路口時，我們速度很慢。」等語；證人詹明樺於檢
      察官偵查時具結證稱：「（你有沒有看到車禍過程？）有
      。當時告訴人的媽媽騎機車在我前方10公尺，她的車速 2
      、30公里，告訴人的媽媽到該路口，並沒有把車先停下來
      ，就這樣直直騎騎過去。當時她是要直走進去 916巷的巷
      子內，我覺得告訴人的母親也沒有煞車。」等語。綜合證
      人王林瓊、甲○○及詹明樺的證詞可知，王林瓊在行經臺
      中縣神岡鄉○○路916巷與同路916巷38弄之無號誌且無交
      通指揮人員指揮之交岔路口，亦有未依規定減速慢行，作
      隨時停車之準備，身為左方車未讓右方車先行，且未注意
      車前狀況，隨時採取必要之安全措施，致與被告乙○○駕
      駛車號550-RY號垃圾車發生碰撞而肇事之情形。再依前開
      道路交通事故調查報告表所載，當時天候為晴、日間自然
      光線、視距良好、該處為乾燥、無缺陷、無障礙物之柏油
      路面，顯無不能注意之情事，王林瓊竟疏未注意，而肇致
      車禍，其同有過失，且為肇事主因，而被告為肇事次因，
      甚為顯然，且王林瓊之過失行為與告訴人之受傷結果間，
      有相當因果關係，亦至為明確。另依卷附之臺灣省車輛行
      車事故覆議鑑定委員會之覆議意見書，亦同此認定。
（三）告訴人甲○○雖有質疑警方製作之道路交通事故現場圖登
      載事故地點為「臺中縣神岡鄉○○路 916號」是錯誤的，
      足以影響審判結果，並聲請現場勘驗等語。經查，警方製
      作之道路交通事故調查報告表固記載發生地點為「臺中縣
      神岡鄉○○路 916號」，而道路交通事故現場圖則記載「
      臺中縣神岡鄉○○路916巷」，均與實際車禍地點不同，
      然上開錯誤記載業經警方補正正確路名巷弄及事故發生地
      點之道路交通事故現場圖及現場照片供本院作為審判之參
      考，核與告訴人主張之車禍地點相符，故現場勘驗部分，
      已無調查之必要性，且此部分亦未據檢察官提出聲請，附
      此說明。而本案之肇事地點雖有上開誤載情形，然經本院
      將更正後之相關資料，送往臺灣省車輛行車事故覆議鑑定
      委員會重新鑑定，該會覆以本案肇事地點雖誤植為「臺中
      縣神岡鄉○○路 916巷」，實應係「臺中縣神岡鄉○○路
      916 巷與同巷38弄交岔路口」，惟依路況顯示均屬未劃標
      線狹路路段之無號誌多岔路口，故不影響原路權之認定及
      原肇事責任等情，亦有該會99年6月29日覆議字第0996202
      371 號函在卷可證。本院斟酌該路況顯示確屬無號誌之交
      岔路口，相關路權認定及責任歸屬認定，確實應依照道路
      交通安全規則第93條第1項第2款、第94條第3項及第102條
      第1項第2款之規定，是原路權及原肇事責任之認定，並不
      因警方誤植肇事地點而有所影響，已堪認定。
（四）至於告訴人甲○○主張其係受有重傷害，被告乙○○應係
      犯刑法第284條第2項後段業務過失致重傷罪等語。然經本
      院向行政院衛生署豐原醫院函查告訴人甲○○因此次車禍
      所受傷勢及預後情況，並調取病歷資料，該院函覆告訴人
      甲○○係於98年 1月5日（函文誤載為97年1月5日）由119
      救護車送至該院急診，當時症狀右肩及右髖部疼痛，經 X
      光檢查後，為右股骨骨折及脛骨骨折，同日接受骨釘內固
      定手術，術後於門診追蹤治療，目前骨骼尚未癒合，仍需
      持續門診及復健治療，目前活動行走時需拐杖輔助等語，
      有該院99年 6月21日豐醫歷字第0990004686號函暨病歷資
      料在卷可稽，核與卷附告訴人提出之行政院衛生署豐原醫
      院診斷證明書所載病症吻合，是告訴人之傷勢，並無刑法
      第10條第4項規定之重傷害情形，末此說明。
（五）綜上所述，本案事證明確，被告乙○○犯行，洵堪認定，
      應依法論科。
二、論罪科刑：
（一）被告乙○○受僱於臺中縣神岡鄉公所清潔隊，平日以駕駛
      垃圾車載運垃圾為其業務，係從事駕駛業務之人，核其所
      為，係犯刑法第284條第2項前段之業務過失傷害罪。
（二）被告乙○○於警方獲報前往事故現場處理，而尚未得知肇
      事者之際，向警方自首為肇事者，而接受裁判等情，有臺
      中縣警察局道路交通事故肇事人自首情形紀錄表附卷可稽
      ，本院審酌被告自首犯罪接受裁判，減少司法資源的浪費
      ，爰依刑法第62條前段規定減輕其刑。
（三）爰審酌被告乙○○並無刑事前案紀錄，有臺灣高等法院被
      告前案紀錄表在卷可稽，堪認其品行尚佳，並斟酌被告行
      經無號誌之交岔路口，未減速慢行，作隨時停車之準備，
      且未注意車前狀況，並隨時採取必要之安全措施，因而肇
      致車禍，使告訴人受有右股骨及右脛腓骨骨折之傷害，確
      實具有相當之可非難性，惟本案被告係肇事次因，而告訴
      人母親王林瓊為肇事主因，僅因告訴人與之有母女關係，
      因而未提出告訴，然被告在過失比例上，相較於王林瓊為
      輕，亦應列為審判量刑之參考，被告雖未能與告訴人達成
      和解，然係因被告業已賠償部分款項，而所願意再賠償之
      金額新臺幣（下同）15萬元，與告訴人要求之賠償金額37
      4 萬元相差過於懸殊，尚非被告毫無和解意願及作為，及
      被告犯後業已坦承犯行之態度等一切情狀，量處如主文所
      示之刑，並諭知易科罰金之折算標準，以示懲儆。
據上論斷，依刑事訴訟法第 452條、第273條之1第1項、第299條
第1項前段，刑法第284條第2項前段、第62條前段、第41條第1項
前段，刑法施行法第1條之1第1項、第2項前段，判決如主文。
中    華    民    國    99    年    7     月    30    日
                  交通法庭  法  官  陳  得  利
上正本證明與原本無異。
如不服本判決，應於送達後10日內向本院提出上訴狀（須附繕本
），上訴於臺灣高等法院臺中分院。
上訴書如未敘述理由，應於上訴期間屆滿後20日內補提理由書於
本院。
                            書記官  吳  慕  先
中    華    民    國    99    年    7     月    30    日
附錄本案論罪科刑法條全文：
中華民國刑法第284條第2項
從事業務之人，因業務上之過失傷害人者，處 1年以下有期徒刑
、拘役或1千元以下罰金，致重傷者，處3年以下有期徒刑、拘役
或2千元以下罰金
中華民國刑法施行法第1條之1
中華民國94年1月7日刑法修正施行後，刑法分則編所定罰金之貨
幣單位為新臺幣。
94年1月7日刑法修正時，刑法分則編未修正之條文定有罰金者，
自94年1月7日刑法修正施行後，就其所定數額提高為30倍。但72
年 6月26日至94年1月7日新增或修正之條文，就其所定數額提高
為3倍。

司法院資訊處製作；財團法人民間司法改革基金會備份。
